【裁判字號】    95,易,438
【裁判日期】    950810
【裁判案由】    竊盜
【裁判全文】
臺灣士林地方法院刑事判決               95年度易字第438號
公  訴  人  臺灣士林地方法院檢察署檢察官
被      告  丁○○
            乙○○
                    （另案於臺灣臺北看守所羈押中）
上列被告因竊盜案件，經檢察官提起公訴（95年度偵字第948 號
），本院判決如下：
    主  文
丁○○、乙○○均無罪。
    理  由
一、公訴意旨略以：被告乙○○、丁○○夥同己○○（已為檢察
    官不起訴處分確定，起訴書誤繕為潘延瑋），共同基於意圖
    為自己不法所有之犯意聯絡，於94年10月上旬某日白天，共
    同前往臺北縣淡水鎮下圭柔山114 之3 號中華長江股份有限
    公司（下稱中華公司）廠房，踰越廠房外之圍牆後，無故侵
    入該建築物，並持足供兇器使用之破壞剪等工具，竊取廠房
    內之電纜線等物品。嗣於同年月14日下午中華公司負責人甲○前往廠房查看，發現物品遭竊而報警，經警將現場採集之
    指紋送驗後，發現為己○○所有，而循線查獲。因認被告丁○○及乙○○均涉犯刑法第321 條第1 項第2 款、第3 款、
    第4 款結夥三人以上攜帶兇器踰越安全設備竊盜罪嫌及同法
    第306 條第1 項無故侵入他人建築物罪嫌云云。
二、按犯罪事實應依證據認定之，無證據不得認定其犯罪事實，
    刑事訴訟法第154 條第2 項定有明文。又認定不利於被告之
    事實，須依積極證據，苟積極證據不足為不利於被告事實之
    認定時，即應為有利於被告之認定，更不必有何有利之證據
    ；且刑事訴訟法上所謂認定犯罪事實之積極證據，係指適合
    於被告犯罪事實之認定之積極證據而言，雖不以直接證據為
    限，間接證據亦包括在內，然而無論直接或間接證據，其為
    訴訟上之證明，須於通常一般之人均不致有所懷疑，而得確
    信其為真實之程度者，始得據為有罪之認定，倘其證明尚未
    達到此一程度，而有合理之懷疑存在時，自不能以推測或擬
    制之方法，以為有罪裁判之基礎，最高法院29年度上字第31
    05號、30年度上字第816 號、40年度台上字第86號、76年度
    台上字第4986號判例可資參照。
三、訊之被告乙○○、丁○○均堅決否認有上開竊盜等犯行，被
    告丁○○辯稱：「當天員警到家裡逮捕我，員警從其身上拿
    出一包安非他命，稱要我承認這一件竊案，還是要移送我女
    友，安非他命是員警栽贓的，並不是我及我女友的，偵查中
    我有講這一段，本案我確實沒有偷，我在警局所述不實在。
    己○○與我有仇隙，我曾打過己○○。」等語；被告乙○○
    辯稱：伊沒有參與本案竊盜，這是派出所一位姓董員警要己○○咬伊進去等語。本件公訴人認被告乙○○及丁○○涉犯
    竊盜及侵入建築物罪嫌，無非以被告丁○○於警詢中之自白
    、同案被告己○○於警詢、偵查之供證、被害人甲○之指訴
    、現場照片及內政部警政署刑事警察局之鑑驗書為據，經查
    ：
  (一)本件竊盜等案件之所以發現，乃被害人中華公司之負責人甲○於94年10月14日查覺位於台北縣淡水鎮下圭柔山114 之3
    號之工廠內電線、電纜、鋁窗及不銹鋼門均遭失竊後報警，
    警方在現場2 樓已拆下之玻璃上採集指紋3 枚，經送內政部
    刑事警察局鑑驗，核與同案被告己○○之右拇指、左環指及
    左小指指紋相符，此有現場照片及上開刑事警察局94年11月
    15日刑紋字第0940167636號鑑驗書影本1 份附卷（參見偵查
    卷第64至80頁）可憑，此外，並無贓物或其他積極物證可資
    證明被告丁○○及乙○○參與本件侵入建築物竊盜之犯行，
    應甚明確。
  (二)又按被告之自白，非出於強暴、脅迫、利誘、詐欺、疲勞訊
    問、違法羈押或其他不正之方法，且與事實相符者，得為證
    據，此刑事訴訟法第156 條第1 項定有明文。被告丁○○固
    於94年11月29日淡水分局興仁派出所警詢中自白：「（你是
    否涉嫌本所轄區淡水鎮下圭柔山114 之3 號工廠的失竊案件
    ？）我有進去過這間工廠，但是是友人帶我進去的。」、「
    是我朋友乙○○帶我去的：：」、「我僅與乙○○進去過一
    次，那次在工廠內拿了些銅線，所拿得的銅線均交給乙○○
    去變賣：：」、「你除了與乙○○共同至犯案地竊取銅線外
    ，是否還有其他共犯？）沒有。」等語（參見偵查卷第33、
    34頁）。惟其事後於檢察官偵查中及本院審理中均否認有上
    開竊盜犯行，並辯稱：「當天員警到家裡逮捕我，員警從其
    身上拿出一包安非他命，稱要我承認這一件竊案，還是要移
    送伊女友，安非他命是員警栽贓的，並不是我及我女友的，
    偵查中我有講這一段，本案我確實沒有偷，我在警局所述不
    實在。」等語，核與證人即被告丁○○之女友丙○○於本院
    審理中結證稱：「94年11月29日當天，我們從外回到淡水鎮
    ○○路136 巷40弄14號3 樓住處，到樓下時，就有員警衝出
    來，要丁○○把東西拿出來，我們2 人就被員警帶到樓上住
    處搜索，員警稱我們有毒品，但當時沒有查獲任何毒品，後
    來就到警局。」、「．．本件我並沒有被移送任何罪。」、
    「我在另一桌子旁邊接受訊問，我隱約聽到員警問丁○○一
    件淡水鎮下圭柔山的案子，丁○○是要保護我，因為員警知
    道我有吸食安非他命前科，當時員警稱如果丁○○不承認就
    要把我移送毒品案等語。」、「（是否如此丁○○始承認本
    件行竊？）丁○○當時為要保護我，因當時員警拿出一包安
    非他命出來，稱要把我移送。」等語（參見本院卷第103 至
    104 頁）大致相符，且證人即承辦警員戊○○於本院審理中
    亦結證稱：「（製作己○○筆錄當天，有無通知丁○○到派
    出所製作筆錄？）當天我們去丁○○住處等候，將他帶回製
    作筆錄。」、「（當時）他女友丙○○在場。」、「（當天
    有無查獲丙○○施用毒品案？）沒有。」、「當時從他們住
    處樓下查獲他2 人，經他們同意到樓上查看，到他們住處後
    在客廳電視機下查獲到1 只使用過之空的小塑膠袋，我問他
    們是否是他們使用過毒品之袋子，是的話就自己承認，當時
    丁○○是有問我是否可以不要將查獲袋子之事移送，而且他
    們都否認沒施用毒品，且沒有實際證據證明他們有施用毒品
    ，所以沒採尿送驗。」（參見本院卷第96頁、第104 頁）等
    語。則警員係依指紋鑑定之結果通知同案被告己○○到案
    指證，認被告丁○○涉嫌竊盜犯罪，被告丁○○顯非現行犯
    、重罪犯或有逃亡之事證，何以未以通知之方式請被告丁○○到案說明接受調查，卻於未聲請搜索票之情況下，直接至
    被告丁○○之住所搜索？且製作逕行逮捕及逕行拘提之通知
    ，事後又未將人犯移送檢察官，改採函送方式為之，於法定
    調查程序顯然不符。雖證人戊○○辯稱已得丁○○及丙○○之同意云云，惟其2 人已否認同意，且警員戊○○既查獲
    到1 只使用過之空的小塑膠袋，並詢問丁○○及丙○○是否
    是其等使用過毒品之袋子，是的話就自己承認，當時丁○○
    有問是否可以不要將查獲袋子之事移送，則何以警員戊○○
    於有物證之情況下未採集其2 人之尿液送鑑定？且未製作搜
    索扣押筆錄處理該塑膠袋之證物？亦與法定正常之調查程序
    不符。況被告於上開警詢中所述其僅與乙○○2 人共同竊
    盜，並無其他共犯，核與證人己○○上開所證共3 人進入工
    廠行竊之關鍵事實不符。足認被告丁○○及證人丙○○上
    開所辯之證述，堪可採信。被告丁○○受警員戊○○之不正
    誘導，在可能移送其本人及女友毒品案件及其本人竊盜案件
    中，選擇自白竊盜案，惟此部分之自白，揆諸前開說明，應
    認並無證據能力，自不得作為不利於被告丁○○之證據，至
    為明確。
  (三)再憲法第十六條保障人民之訴訟權，就刑事被告而言，包含
    其在訴訟上應享有充分之防禦權。刑事被告詰問證人之權利
    ，即屬該等權利之一，且屬憲法第八條第一項規定「非由法
    院依法定程序不得審問處罰」之正當法律程序所保障之權利
    。為確保被告對證人之詰問權，證人於審判中，應依法定程
    序，到場具結陳述，並接受被告之詰問，其陳述始得作為認
    定被告犯罪事實之判斷依據。刑事審判上之共同被告，係為
    訴訟經濟等原因，由檢察官或自訴人合併或追加起訴，或由
    法院合併審判所形成，其間各別被告及犯罪事實仍獨立存在
    。故共同被告對其他共同被告之案件而言，為被告以外之第
    三人，本質上屬於證人，自不能因案件合併關係而影響其他
    共同被告原享有之上開憲法上權利，大法官會議釋字第582
    號解釋可資參照。而於審理庭上證人所為之陳述內容與以前
    之陳述相異時，提出該證人先前所為自我矛盾之陳述用來減
    低其法庭上證言之證明力，此種爭執證人陳述證明力之審判
    外之陳述，為彈劾證據，在英美法判例上並不認為係傳聞證
    據而無證據能力。
  (四)是共同被告己○○就其他被告丁○○及乙○○犯罪事實部分
    ，其所為之陳述仍屬證人之證述，仍應受刑事訴訟法傳聞法
    則之適用。今證人即共同被告己○○於94年11月29日淡水分
    局興仁派出所警詢中證稱：「大約於94年10月初的一天下午
    ，我與乙○○及丁○○2 人一同坐由丁○○所駕駛之車輛去
    臺北縣淡水鎮下圭柔山114 之3 號工廠內竊取電纜線。」、
    「當時我與乙○○及丁○○進入該工廠內後，他2 人才向我
    說是要竊取電纜線，當我知道後，我便向他2 人說這樣不妥
    當之後，我便離開該工廠。」、「（你與乙○○及丁○○如
    何進入該工廠？有無破壞門窗？）我們是直接爬窗戶進去：
    ：。」等語（參見偵查卷第29、30頁）；而於檢察官95年2
    月13日及2 月22日分別以被告及證人身分訊問己○○時，其
    均證述其有與丁○○及乙○○一起進入工廠，因發現裡面已
    拆的亂七八糟，就先行離開等語（參見偵查卷第93頁、第
    104 頁），其於本院審理中則結證稱：94年10月間，伊與乙○○、丁○○一起淡水鎮下圭柔山114 之3 號中華公司廠房
    ，只有伊與丁○○進去，乙○○沒有進去，他在車上睡覺。
    丁○○說到那裡看看有無東西可拿，但進去廠房裡面已被拿
    光了，伊叫別人先載伊離開等語（參見本院卷第98至99頁）
    。從而，證人己○○對於究竟何人進入上開工廠內？先後
    於警詢及本院審理中之證述不一致，本院審理中之證述是否
    屬實，即有可疑。系爭工廠全部設有圍牆圍繞，已據證人
    甲○於本院審理中結證明確，並有現場照片在卷可憑（參見
    偵查卷第72至73頁、本院卷第93頁），證人己○○於本院審
    理中卻結證稱：「廠房旁邊有種一些樹，但樹已毀棄，所以
    直接走進去。」云云（參見本院卷第99頁），顯與事實不符
    。再上開竊案現場僅留存己○○之指紋，並無被告丁○○
    及乙○○之指紋，又有物品失竊，則證人己○○在遭竊現場
    出現之事實已甚明確，不容推託，惟依證人己○○所述，其
    係與乙○○及丁○○共同至現場行竊，該竊案現場已無物品
    可供竊取，其本人即先行離開現場，並未親見尚在場之被告
    丁○○及乙○○是否有竊盜之犯行，顯見證人己○○證述丁○○、乙○○之出現竊盜現場即可脫免其竊盜之犯行甚明。
    另證人己○○與警員戊○○於本案查獲前已相識約半年，
    丁○○、乙○○2 人係淡水分局列管竊盜及毒品人口，己○○之指紋鑑定出來後，在己○○尚未指證該2 人前，戊○○
    即先拿被告2 人之口卡予己○○指認，且製作己○○之警詢
    筆錄前半段是先將問題打字完成後再問己○○，筆錄後半段
    是即問即答，此為證人戊○○於本院審理中證承無訛（參見
    本院卷第97頁），則證人己○○於警詢中既非主動直接指證
    被告丁○○及乙○○，其即有可能與警員戊○○溝通過之後
    ，始指證該2 人參與本件竊案，藉以脫免刑責，如前所述，
    至其於偵查及審理中仍指證其2 人共同參與，無非保持證述
    之一貫性。況被告丁○○供述其確實曾與己○○吵過架，
    此亦為被告乙○○供承明確（參見本院卷第140 頁、第144
    頁），其2 人彼此間應有怨隙，當有誣陷之可能。綜上所
    述，證人己○○於警詢、檢察官偵訊中所述，與審理中之證
    述既有不符，且該等先前之證述顯有不可信之情況，自無法
    引為證據，而其於審理中之證述亦有如上不可採信之情形，
    又無其他必要之證據，足認與事實相符，自難遽為採信。
四、此外，查無其他積極證據足資證明被告丁○○、乙○○有公
    訴人所認侵入他人建築物及加重竊盜之罪嫌，而使本院不致
    有所懷疑，而得確信其為真實之程度，揆諸前開說明，自屬
    犯罪不能證明，應均為無罪之諭知。
五、至臺灣士林地方法院檢察署檢察官移送本院併案審理關於該
    署95年度偵字第3824號、95年度偵字第7797號、95年度偵緝
    字第531 號、95年度偵字第6473號被告乙○○竊盜部分，因
    本件被告乙○○已判決諭知無罪，核與上開案件無修正前刑
    法連續犯之裁判上一罪關係，自非起訴效力所及，本院不得
    併予審判，爰退由原承辦檢察官續為處理，附此敘明。
據上論斷，應依刑事訴訟法第301 條第1 項，判決如主文。
本案經檢察官繆卓然到庭執行職務。
中    華    民    國    95    年    8     月    10    日
                  刑事第一庭審判長法  官  雷雯華
                                  法  官  張國棟
                                  法  官  賴邦元
以上正本證明與原本無異。
如不服本判決，應於判決送達後10日內，向本院提出上訴狀。
                                  書記官  陳漢朝
中    華    民    國    95    年    8     月    14    日


司法院資訊處製作；財團法人民間司法改革基金會備份。
